【裁判字號】    98,易,383
【裁判日期】    980727
【裁判案由】    詐欺
【裁判全文】
臺灣臺北地方法院刑事判決               98年度易字第383號
公  訴  人  臺灣臺北地方法院檢察署檢察官
被      告  乙○○
選任辯護人  法律扶助基金會黃啟逢律師
上列被告因詐欺案件，經檢察官提起公訴（97年度偵字第9049
號，本院判決如下：
    主  文
乙○○無罪。
    理  由
一、公訴意旨略以：被告乙○○明知社會上詐騙案件層出不窮，
    詐欺集團多利用電話轉接或人頭電話之方式聯繫詐欺對象，
    以逃避追緝。竟仍基於幫助他人詐欺取財之未必故意，於民
    國97年2月21日前某日，在不詳地點，將渠向中華電信股份
    有限公司經銷商申辦取得之門號0000000000號（下稱系爭電
    話號碼）行動電話SIM卡，交付不詳人士。而該不詳人士取
    得前開SIM卡後，即轉交予不詳詐欺集團成員使用。嗣該詐
    欺集團成員，即基於意圖為自己不法所有之犯意，在雅虎奇
    摩拍賣網站上刊登欲販售SONY T2數位相機之資訊，並以系
    爭電話號碼做為與買家聯絡之用，使甲○○與丙○○均陷於
    錯誤，遂於97年2月21日分別匯款新臺幣（下同）8,000 元
    至陳芷凡設於國泰世華商業銀行帳號000000000000號帳戶（
    陳芷凡部分，另由檢察官聲請簡易判決處刑），做為支付購
    買相機價款之用。二人匯款後旋遭提領一空。嗣甲○○及丙○○等發現有異，始報警循線查知上情，因認被告涉犯刑法
    第30條、第339條第1項之幫助詐欺罪嫌。
二、按犯罪事實應依證據認定之，無證據不得推定其犯罪事實；
    不能證明被告犯罪者，應諭知無罪之判決，刑事訴訟法第15
    4 條、第301 條第1 項分別定有明文。又事實之認定，應憑
    證據，如未能發現相當證據，或證據不足以證明，自不能以
    推測或擬制之方法，以為裁判基礎，最高法院40年臺上字第
    86號著有判例可資參照。且認定犯罪事實所憑之證據，雖不
    以直接證據為限，間接證據亦包括在內，然無論直接或間接
    證據，其為訴訟上之證明，須於通常一般之人均不致於有所
    懷疑，而得確信其為真實之程度者，始得據之為有罪之認定
    ，倘其證明尚未達到此一程度，而有合理性懷疑之存在時，
    即無從為有罪之認定（最高法院76年臺上字第4986號判例可
    資參照）。
三、公訴人認被告涉犯上開罪嫌，係以被告供述、證人即被害人
    甲○○、丙○○之證詞、拍賣網頁3張、聯邦商業銀行公館
    分行存摺影本、臺新銀行自動櫃員機交易明細表影本、國泰
    世華商業銀行帳號000000000000號帳戶存款相關業務申請書
    、開戶證件影本及印鑑卡影本、通聯調閱單、系爭電話號碼
    自97年2月20日起至23日止之雙向通聯記錄各1份等為其主要
    論據
        。
四、按被告以外之人於審判外之言詞或書面陳述，除法律有規定
    者外，不得做為證據，刑事訴訟法第159條第1項定有明文。
    證人即被害人甲○○、丙○○於警詢中所為之陳述，屬於被
    告以外之人於審判外之陳述，且無刑事訴訟法第159條之2、
    第159條之3所規定之例外情形，被告之辯護人亦主張其無證
    據能力，依前述首揭規定應無證據能力。至非供述證據（詳
    後述），查無違反法定程序取得之情，依同法第158條之4規
    定反面解釋，亦具證據能力。至於辯護人另於調查程序中，
    以國泰世華商業銀行帳號000000000000號帳戶存款相關業務
    申請書、開戶證件影本及印鑑卡影本等，均非被告所有，均
    無證據能力云云（本院卷第17頁之刑事準備書狀）。但前揭
    物證均具有作為證據，供法院判斷之證據能力，辯護人所稱
    其非被告所有，無法做為被告涉有幫助詐欺罪之證明，應屬
    證據證明力之問題，均合先敘明。
五、訊據被告乙○○自始堅決否認有幫助詐欺之犯行，辯稱：未
    將其所有之門號0000000000號行動電話SIM卡交給他人，也
    未遺失等語，經查：
(一)、證人即被害人甲○○、丙○○於審理中之證詞、拍賣網頁3
    張、聯邦商業銀行公館分行存摺、臺新銀行自動櫃員機交易
    明細表、國泰世華商業銀行帳號000000000000號帳戶存款相
    關業務申請書、開戶證件及印鑑卡影本等證據，雖足以證明
    被害人甲○○、丙○○於網路上購物，受詐欺集團詐騙，將
    受騙金額匯到另案被告陳芷凡設於國泰世華商業銀行帳戶等
    事實。但前揭證據，尚不足證明被告是否曾提供其所有系爭
    門號之SIM卡，供詐騙集團作為詐騙被害人甲○○、丙○○
    之用等事實。
(二)、前揭被害人甲○○、丙○○受騙之拍賣網頁上，並未登載被
    告前述系爭電話號碼，有拍賣網頁影本3頁在卷足憑（97 年
    度偵字第9049號卷第29頁、第129頁至130頁），並據證人即
    被害人甲○○到庭證述屬實（本院卷第42頁）。而被害人甲○○於97年2月21日下午4點至5點左右，接獲詐騙集團的2通
    電話，第1通要求甲○○將錢匯到指定帳戶，第2通確認甲○○是否匯款；被害人丙○○於97年2月21日，匯款前詐騙集
    團曾打2通電話，匯款之後也有打；二人均因手機上之來電
    顯示，始知悉詐騙集團係使用系爭電話號碼等事實，亦據證
    人甲○○、丙○○於審理時證述屬實（本院卷第40頁背面至
    43頁背面）。但依公訴人所提出之系爭電話號碼之97年2 月
    20日至23日之雙向通聯紀錄顯示：系爭電話號碼與被害人甲○○之0000000000電話，雖於97年2月21日16時33分58秒起
    至同日16時41分05秒止，有10餘通之聯繫，但通話秒數均為
    0（97年度偵字第9049號第46頁至47頁）；系爭電話號碼與
    被害人丙○○之0000000000電話，雖於97年2月21日16時57
    分01秒，有2通之聯繫，但通話秒數亦均為0（前述偵查卷第
    47頁）。且系爭電話號碼與被害人甲○○之0000000000、蘇
    君予之0000000000號之前述聯繫均係「受話」，並無系爭電
    話直接撥打被害人甲○○、丙○○等人之前述電話之通聯紀
    錄（前述卷第38頁止第53頁）。另依照被告所提出之系爭電
    話號碼之中華電信股份有限公司行動電話受信通信紀錄查詢
    結果：系爭電話號碼自97年2月21日至23日之通話紀錄，並
    無與被害人甲○○之0000000000及蘇君之0000000000 號
    等行動電話之任何通話紀錄（本院卷第21頁）。綜上，依被
    告所有之系爭電話號碼與被害人之行動電話之通聯紀錄，應
    認公訴人認詐欺集團利用被告所交付之系爭電話號碼，與被
    害人甲○○、丙○○之前述行動電話聯繫，致被害人受騙之
    情節，顯核與事實不符。
(三)、綜前所述，本案之詐欺集團與被害人以電話聯繫時，雖在被
    害人甲○○、丙○○之行動電話上，顯示被告所有之系爭電
    話號碼，但前述公訴人所提出之系爭電話號碼之通聯紀錄，
    與被害人甲○○、丙○○之行動電話上之通話秒數均為0；
    被告所提出之系爭電話號碼之通聯紀錄，則與被害人甲○○
    、丙○○之前述行動電話則無通話紀錄。亦即詐欺集團可能
    透過層層之轉接，並在轉接過程中將發號號碼加以竄改之方
    式，顯示被告所有之系爭電話號碼在被害人之行動電話上。
    故公訴人所舉之證據，就被告有交付系爭電話門號之SIM卡
    給詐欺集團，並認被告有幫助詐欺取財之犯意等事實，尚未
    達於通常一般人均不致有所懷疑而得確信其為真實之程度。
    此外，本院復查無其他積極證據足認被告有公訴意旨所指幫
    助詐欺取財犯行，本件不能證明被告犯罪，依照前開說明，
    自應為被告無罪之諭知。
據上論斷，應依刑事訴訟法第301條第1項，判決如主文。
本案經檢察官羅月君到庭執行職務。
中    華    民    國    98    年    7    月    27     日
                    刑事第14庭審判長法  官  蔡坤湖
                                    法  官  李家慧
                                    法  官  陳琪媛
上正本證明與原本無異。
如不服本判決應於收受送達後10日內向本院提出上訴書狀，並應
敘述具體理由；其未敘述上訴理由者，應於上訴期間屆滿後20日
內向本院補提理由書（均須按他造當事人之人數附繕本）「切勿
逕送上級法院」。告訴人或被害人如對於本判決不服者，應具備
理由請求檢察官上訴，其上訴期間之計算係以檢察官收受判決正
本之日期為準。
                                    書記官  周小玲
中    華    民    國    98    年    7     月    29    日


司法院資訊處製作；財團法人民間司法改革基金會備份。
